最高法院刑事判決　　　　　　　　　　　　　　　九十三年度台上字第二四六九號
　　上　訴　人　甲○○
右上訴人因違反毒品危害防制條例案件，不服台灣高等法院高雄分院中華民國九十三
年二月二十七日第二審更審判決（九十二年度上重更(一)字第一四號，起訴案號：台灣
高雄地方法院檢察署九十二年度偵字第五七○三號），提起上訴，本院判決如左：
    主  文
上訴駁回。
    理  由
本件原判決認定：上訴人甲○○於民國（下同）九十一年五月間，因施用第一級毒品
海洛因，經台灣屏東地方法院裁定令入勒戒處所觀察勒戒，在屏東監獄附設勒戒所執
行觀察、勒戒處分期間結識自稱「徐清輝」之成年男子，嗣因無繼續施用傾向而釋放
後，雙方仍因施用毒品而在屏東縣東港鎮及枋寮鄉水底寮等地互有往來，「徐清輝」
復於九十二年二月初左右，在高雄市小港區某泡沫紅茶店介紹上訴人與自稱「何安財
」之成年男子認識，上訴人因購買毒品海洛因而積欠「徐清輝」新台幣（下同）四萬
餘元，「何安財」、「徐清輝」亦認上訴人行動不便，得以綑綁夾帶毒品矇混海關人
員之查緝之方式走私毒品入境，而上訴人因沾染施用毒品海洛因之惡習，明知海洛因
係毒品危害防制條例所管制之第一級毒品，同時係行政院依懲治走私條例第二條第四
項之授權公告為甲類第四款之管制進出口物品，非經許可，不得持有、運輸，詎竟與
「徐清輝」、「何安財」、「楊哲明」、「趙德國」及綽號「鵝肉」等成年男子基於
運輸及私運管制物品海洛因入境之共同犯意聯絡，於九十二年二月下旬某日，在高雄
市○○區○○街某不詳處所，同意「徐清輝」、「何安財」之提議，以十五萬元之代
價，自大陸地區運送、走私管制物品海洛因入境，謀議既定，「徐清輝」、「何安財
」提供上訴人前往大陸地區購買機票之現金，「趙德國」則先行出境前往大陸地區，
與早於九十一年十二月間出境轉前往大陸地區之「楊哲明」接洽購買毒品之情事；九
十二年二月二十八日十五時三十分，上訴人按既定之安排，由高雄小港國際機場（下
稱小港機場）搭乘復興航空ＧＥ三六三號班機前往澳門，於同日十六時五十二分抵達
澳門後，上訴人旋即與「楊哲明」、「趙德國」聯繫後，搭乘計程車前往大陸廣東省
東莞長安市某處公寓，「楊哲明」、「趙德國」並安排上訴人在該處之食宿，同年三
月十日中午，「楊哲明」之成年男子在上開長安市公寓內，將在大陸地區購得之毒品
海洛因（淨重六百三十點四四公克、包裝重三十點六一公克），以黃色膠帶一綑分裝
成大小不等四包，連同購得供上訴人夾帶運輸毒品所用之護膝二條、束腹一條交予上
訴人，並協助上訴人將包裹成長條型之毒品海洛因，將其中一包海洛因以束腹一條綑
綁在上訴人後腰間；將其中二包海洛因分以護膝二條，各繫於上訴人左右大腿內側；
將較小包之海洛因置於褲子左側口袋內，並交付由澳門返回台灣之機票後，由綽號「
鵝肉」之男子陪同下，從大陸廣東省東莞長安市搭車轉往澳門後，於同年三月十日十
九時四十一分，搭乘復興航空ＧＥ三六四號班機返台，於同日二十時五十五分抵達小
港機場，以夾帶運輸上開管制物品第一級毒品海洛因私運入境；上訴人下機後為免因
夾帶毒品行動不便遭洞悉，而委請不知情航空公司人員以輪椅推送上訴人，嗣因航空
警察局高雄分局事前獲得線報，上訴人於九十二年三月十日二十一時四十五分許，通
關入境安檢時為海關人員會警當場查獲，並在上訴人雙腿、腰腹部及左側褲子口袋，
扣得前開第一級毒品海洛因四包（重量同前）及「楊哲明」男子所購得供運輸第一級
毒品所用之黃色膠帶一綑、束腹一條、護膝二條，綽號「鵝肉」之男子則趁隙離去等
情。係以上開犯罪事實，業據上訴人供認不諱，並經證人即查獲員警陳重光證述明確
，復有在上訴人雙腿、腰腹部、口袋等處扣得大小不一之毒品海洛因四包、黃色膠帶
一綑、束腹一條、護膝二條可資佐證，而扣案毒品經送鑑定結果，均含第一級毒品海
洛因成分，合計淨重六百三十點四四公克，包裝重三十點六一公克，純度百分之七十
七點四三，純質淨重四百八十八點一五公克之事實，亦有法務部調查局九十二年四月
九日調科壹字第二二○○一四九六九號鑑定通知書在卷，上訴人搭機前往澳門及返台
，並有入出境查詢結果、復興航空公司高雄站回函可稽；上訴人雖於警詢供稱毒品係
其在大陸地區珠海市所購買云云，徵之本件扣案海洛因毒品數量甚多，依前科資料等
上訴人前僅有一次施用毒品紀錄，並無其他毒品相關前科，本案查獲後所採尿液亦呈
嗎啡陽性反應，有煙毒人犯尿液編號及姓名對照表、高雄市立凱旋醫院煙毒尿液檢驗
成績書可憑，足認上訴人確係因施用海洛因而結識自稱「徐清輝」、「何安財」等不
詳姓名之成年男子後，因自稱「徐清輝」等男子之提議允予報酬後，始萌以綑綁夾帶
毒品矇混海關人員之查緝走私入境無訛，上訴人犯行堪以認定，為其所憑之證據及認
定之理由。按海洛因屬毒品危害防制條例第二條第一項第一款規定之第一級毒品，非
經許可，不得運輸，且係行政院依懲治走私條例第二條第四項授權訂定之管制物品項
目及其數額甲類第四款規定之毒品，屬於管制進出口之物品；又自大陸地區私運物品
進入台灣地區，以私運物品進口論，適用懲治走私條例規定處斷，懲治走私條例第十
二條亦定有明文。核上訴人自大陸地區運輸第一級毒品海洛因進入台灣地區之所為，
係犯毒品危害防制條例第四條第一項之運輸第一級毒品罪及懲治走私條例第二條第一
項之私運管制物品進口罪；上訴人持有第一級毒品海洛因之低度行為為運輸之高度行
為所吸收，不另論罪；「徐清輝」、「何安財」既與上訴人共謀於先，並提供機票費
用，「楊哲明」將所購得之毒品海洛因及準備黃色膠帶、束腹、護膝等夾帶工具，綽
號「鵝肉」之成年男子陪同上訴人前往澳門後搭機返國，「趙德國」僱用計程車迎載
上訴人並提供食宿，足徵上訴人與「徐清輝」、「何安財」、「趙德國」及綽號「鵝
肉」等成年男子間，就前開犯行有犯意聯絡及行為分擔，為共同正犯；上訴人一次私
運海洛因進口，係一行為同時觸犯上開二罪名之想像競合犯，依刑法第五十五條從較
重之運輸第一級毒品罪處斷；又偵辦上訴人走私毒品案件之檢察官並未同意將上訴人
列入證人保護法所稱之證人，且上訴人所供出之之共犯亦尚未查獲，此經台灣高雄地
方法院檢察署函復在卷，因此不得依證人保護法減免其刑，及依毒品危害防制條例第
十七條減輕其刑，且刑法第五十九條所定酌量減輕其刑，必須犯罪有特殊之原因與環
境等，在客觀上足以引起一般同情，認為即予以宣告法定低度刑猶嫌過重者，始有其
適用，上訴人走私毒品數量非少，係因施用毒品積欠購買毒品海洛因之價金而貪圖不
法報酬，在客觀上難謂足以引起一般人之同情，自亦不得援用上開規定酌減其刑。爰
撤銷第一審關於上訴人運輸第一級毒品部分不當之判決，併適用毒品危害防制條例第
十八條第一項前段、第十九條第一項，懲治走私條例第十一條、第十二條，刑法第十
一條前段、第二十八條、第五十五條、第三十七第一項，審酌上訴人明知第一級毒品
危害人體健康，影響家庭、社會治安至深且鉅，為牟一己私利，違法夾藏扣案數量甚
多之海洛因毒品私運入境，念其犯後多次坦承犯行之態度尚佳等一切情狀，量處無期
徒刑，併依刑法第三十七條第一項規定，宣告褫奪公權終身；扣案毒品海洛因四包，
合計淨重六百三十點四四公克，依毒品危害防制條例第十八條第一項前段規定沒收銷
燬之，包裝上開毒品之外包裝袋重三十點六一公克、黃色膠帶一綑、束腹一條及護膝
二條，係共犯「楊哲明」之男子所有，且係供上訴人運輸海洛因所用之物，依同條例
第十九條第一項規定宣告沒收，經核於法尚無違誤。上訴意旨略稱：(1)上訴人係被人
利用而運輸毒品，事後坦承犯行，毒品全遭查扣，實際未有利得，且肢體殘障，父母
年事已高，原審未審酌刑法第五十七條妥適量刑及適用同法第五十九條規定減輕其刑
，有不適用法則之違法。(2)原審未調取扣案證物於審判期日提示上訴人辨認，僅於筆
錄為該記載，亦未將上訴人於九十一年五月間因施用毒品，經法院裁定令入勒戒處所
觀察勒戒之觀察勒戒紀錄，提示上訴人、宣讀或告以要旨，逕採為判決之重要資料；
又審理終結經審判長告知於九十三年三月十一日上午十一時宣判，原審卻於同年二月
二十七日臨時將上訴人提至法院之羈押室，於同日上午十一時由法警轉告判決結果，
其踐行之程序均於法不合云云。然查原判決已說明其審酌量刑之情形，並在法定刑度
內而為量刑，並無逾越法律規定範圍或濫用權限情事。又審判期日之訴訟程序，專以
審判筆錄為證，刑事訴訟法第四十七條定有明文；依原審九十三年二月二十五日上午
審判筆錄之記載，審判長於審判期日已將扣案證物，及記載上訴人前曾施用毒品，經
法院裁定令入勒戒處所觀察勒戒之前科資料表，提示上訴人，訊問其意見，且於辯論
終結時告知訂於同年二月二十七日上午十一時宣判，此並有原審法院刑事科借調贓證
物品條，及於宣判日提訊、返押上訴人之宣判筆錄、台灣高雄看守所通知書、刑事報
到單在卷可憑，上訴意旨所陳，或為原審已詳審酌論駁之事項或未依卷存訴訟資料執
以指摘原判決違背法令，均難認為有理由，上訴應予駁回。
據上論結，應依刑事訴訟法第三百九十六條第一項，判決如主文。
中　　　華　　　民　　　國　　九十三　　年　　　五　　　月　　 十三 　　日
                              最高法院刑事第十庭
                                  審判長法官  呂　潮　澤
                                        法官  白　文　漳
                                        法官  吳　昆　仁
                                        法官  孫　增　同
                                        法官  吳　昭　瑩
      右正本證明與原本無異
                                              書  記  官
中　　　華　　　民　　　國　　九十三　　年　　　五　　　月　　 十七 　　日
                                                                        Ｂ
